---
title: "Bootstrap"
author: 
- Juan Sosa PhD
- Webpage https://sites.google.com/view/juansosa/ 
- YouTube https://www.youtube.com/c/JuanSosa1702 
- GitHub  https://github.com/jstats1702 
- Rpubs   https://rpubs.com/jstats1702
date: ""
output:
  html_document:
    highlight: default
    number_sections: yes
    theme: cosmo
---

```{r setup, include=FALSE}
knitr::opts_chunk$set(echo = TRUE)
```

# Introducción

El ***Bootstrap*** es un **método general** para hacer inferencia estadística porque **no se basa en ningún supuesto distribucional acerca de los datos** y es bastante fácil de entender como de implementar.

# Algoritmo

1. Obtener una realización $x_1,\ldots,x_n$ de una muestra aleatoria $X_1,\ldots,X_n$ de tamaño $n$ de una distribución $F_X(\theta)$ con parámetro $\theta$.
2. Establecer un estimador $T=T(X_1,\ldots,X_n)$ del parámetro $\theta$. 
3. Tomar una muestra aleatoria $x_1^*,\ldots,x_n^*$ con reemplazo de tamaño $n$ de la muestra original $x_1,\ldots,x_n$. La muestra $x_1^*,\ldots,x_n^*$ se denomina remuestra.
4. Calcular el estadístico $T$ a partir de la remuestra, es decir, calcular $t^*=t^*(x_1^*,\ldots,x_n^*)$.
5. Almacenar el valor de $t^*$.
6. Repetir $M$ veces los pasos 3., 4. y 5. (e.g., $M=1000$).

# Ejemplo

Considere una muestra aleatoria de tamaño $n=30$ de una distribución chi cuadrado con parámetro $\nu = 3$.

```{r}
n  <- 30
nu <- 3
set.seed(12345)
muestra <- rchisq(n = n, df = nu)
head(muestra)
```

```{r, fig.align='center'}
hist(x = muestra, freq = F, col = 16, border = 16, xlim = c(0,12), xlab = "x", ylab = "Densidad", main = "")
curve(expr = dchisq(x, df = nu), lwd = 2, col = 2, add = T)
legend("topright", legend = c("Muestra","Población"), col = c(16,2), lwd = 2)
```

Bootstrap para la media de la población $\mu = \nu = 3$:

```{r}
# Bootstrap
M <- 1000
xb_boot <- matrix(data = NA, nrow = M, ncol = 1)
set.seed(5)
for (i in 1:M) {
  xr <- sample(x = muestra, size = n, replace = TRUE)
  xb_boot[i] <- mean(xr)
}
```


```{r}
head(xb_boot)
```

# Principio

El **principio del Bootstrap** indica que:

1. La distribución empírica de la remuestra $F_X^*$ es aproximadamente igual a la distribución de la muestra original $F_X$.
2. La variabilidad del estimador calculado en las remuestras $t_1^*,\ldots,t_M^*$ es aproximadamente igual a la variabilidad del estimador $T$.

# Ejemplo

Distribución de los estimadores calculados en las remuestras:

```{r, fig.align='center'}
hist(x = xb_boot, freq = F, col = 16, border = 16, xlim = mean(xb_boot) + c(-1,1)*5*sd(xb_boot), xlab = "Media", ylab = "Densidad", main = "Media de remuestras")
curve(expr = dnorm(x, mean(xb_boot), sd(xb_boot)), col = 1, lwd = 2, add = T)
abline(v = nu, col = 2, lwd = 2)
abline(v = mean(muestra), col = 4, lwd = 2)
abline(v = quantile(xb_boot, probs = c(0.025,0.975)), col = 3, lwd = 2, lty = 4)
legend("topleft", legend = c("Remuestras","Media Mues.","Media Pobl.","Dist. Normal","Per. 2.5 y 97.5"), col = c(16,4,2,1,3), lwd = 2)
```

# Intervalo de confianza basado en percentiles

El intervalo de confianza calculado se obtiene mediante los percentiles $t^*_{\alpha/2}$ y $t^*_{1-\alpha/2}$ del estimador calculado en las remuestras $t_1^*,\ldots,t_M^*$:
$$
\textsf{IC}_{100(1-\alpha)\%}(\theta) = \left(t^*_{\alpha/2},t^*_{1-\alpha/2}\right)\,.
$$

```{r}
# IC percentiles
quantile(xb_boot, probs = c(0.025,0.975))
```

# Intervalo de confianza empírico

Si la distribución de $T-\theta$ se aproxima mediante la distribución de $t^*-t$, entonces
$$
\textsf{Pr}\left( t^*_{\alpha/2} - t < T   - \theta < t^*_{1-\alpha/2} - t  \right) = 1-\alpha \\
$$
y por lo tanto el intervalo de confianza calculado es
$$
\textsf{IC}_{100(1-\alpha)\%}(\theta) = \left(2t-t^*_{1-\alpha/2},2t - t^*_{\alpha/2}\right)\,.
$$

```{r}
2*mean(muestra) - quantile(xb_boot, probs = c(0.975,0.025))
```


# Intervalo de confianza Normal

Si $T$ es un estimador insesgado de $\theta$ y el estimador calculado en las remuestras $t_1^*,\ldots,t_M^*$ tiene distribución Normal, entonces
$$
\textsf{IC}_{100(1-\alpha)\%}(\theta) = \left( t - \textsf{z}_{1-\alpha/2}\,s_{t^*} , t+ \textsf{z}_{1-\alpha/2}\,s_{t^*} \right)\,.
$$

```{r}
mean(muestra) + c(-1,1)*qnorm(p = 0.975)*sd(xb_boot)
```

# Ejemplo

Los intervalos de confianza para $\mu = 1/\lambda$ usando Boostrap y el método clásico son:

```{r}
tab <- rbind(quantile(xb_boot, probs = c(0.025,0.975)),
             2*mean(muestra) - quantile(xb_boot, probs = c(0.975,0.025)),
             mean(muestra) + c(-1,1)*qnorm(p = 0.975)*sd(xb_boot),
             mean(muestra) + c(-1,1)*qt(p = 0.975, df = n-1)*sd(muestra)/sqrt(n))
colnames(tab) <- c("L. Inferior","L. Superior")
rownames(tab) <- c("IC Percentiles","IC Empírico","IC Normal","IC Clásico")
round(tab, 2)
```
# Ejemplo

```{r}
n <- 30
nu <- 3
N <- 100
M <- 1000
z975 <- qnorm(p = 0.975)
t975 <- qt(p = 0.975, df = n-1)
IC_boot1 <- matrix(data = NA, nrow = N, ncol = 2)
IC_boot2 <- matrix(data = NA, nrow = N, ncol = 2)
IC_boot3 <- matrix(data = NA, nrow = N, ncol = 2)
IC_class <- matrix(data = NA, nrow = N, ncol = 2)
set.seed(12345)
for (k in 1:N) {
  # datos
  muestra <- rchisq(n = n, df = 3)
  mm <- mean(muestra)
  # IC bootstrap
  xb_boot <- matrix(data = NA, nrow = M, ncol = 1)
  for (i in 1:M) {
    xb_boot[i] <- mean(sample(x = muestra, size = n, replace = TRUE))
  }
  IC_boot1[k,] <- quantile(xb_boot, probs = c(0.025,0.975))
  IC_boot2[k,] <- 2*mm - quantile(xb_boot, probs = c(0.975,0.025))
  IC_boot3[k,] <- mm + c(-1,1)*z975*sd(xb_boot)
  # IC clasico
  IC_class[k,] <- mm + c(-1,1)*t975*sd(muestra)/sqrt(n)
}
```


```{r}
mu <- nu
tab <- rbind(mean((IC_boot1[,1] < mu) & (mu < IC_boot1[,2])),
             mean((IC_boot2[,1] < mu) & (mu < IC_boot2[,2])),
             mean((IC_boot3[,1] < mu) & (mu < IC_boot3[,2])),
             mean((IC_class[,1] < mu) & (mu < IC_class[,2])))
colnames(tab) <- c("Cobertura")
rownames(tab) <- c("IC Percentiles","IC Empírico","IC Normal","IC Clásico")
round(100*tab, 3)
```